【裁判字號】    90,台上,4526
【裁判日期】    900725
【裁判案由】    因違反麻醉藥品管理條例等罪案件
【裁判全文】
最高法院刑事判決                                九十年度台上字第四五二六號
    上  訴  人  甲○○
                乙○○
右上訴人等因違反麻醉藥品管理條例等罪案件，不服台灣高等法院中華民國八十八年
四月二十二日第二審判決（八十八年度上訴字第七二八號，起訴案號：台灣板橋地方
法院檢察署八十六年度偵字第一八四六○號），提起上訴，本院判決如左：
    主  文
原判決關於乙○○非法販賣化學合成麻醉藥品部分撤銷，發回台灣高等法院。
其他上訴駁回。
    理  由
一發回部分：
本件原判決認定上訴人乙○○明知安非他命為麻醉藥品管理條例第二條第四款之化學
合成麻醉藥品，禁止非法持有、販賣，竟基於意圖營利之概括犯意，先於民國八十六
年八月間某日，在台北縣五股鄉貿商二村一七四號其住處，以新台幣（下同）一千元
之代價，非法販賣安非他命保濟丸裝一瓶予劉慧苓，又於八十六年八月三十日，由周
建福於乙○○之前開住處，交付乙○○一萬元，向其購買安非他命三公克，嗣經警於
八十六年九月二日凌晨二時許，在上開住處查扣其所有之安非他命一包重○‧六公克
（淨重○‧一三公克、包裝重○‧四七公克），供非法販賣安非他命使用之塑膠袋二
十三個（其中四個含安非他命殘渣）、塑膠罐十一個（其中一個含安非他命殘渣）、
磅秤一個等情。因而維持第一審關於論處乙○○連續非法販賣化學合成麻醉藥品罪刑
部分之判決，駁回乙○○在第二審之上訴，固非無見。
惟查：(一)、共同被告不利於己之供述，固得採為其他共同被告犯罪之證據，惟此項不
利之供述，依刑事訴訟法第一百五十六條第二項之規定，仍應調查其他必要之證據，
以察其是否與事實相符。不得專憑此項供述，為其他共同被告犯罪事實之認定。而犯
麻醉藥品管理條例第十三條之一第二項各款之罪，供出麻醉藥品來源因而破獲者，得
減輕其刑，該條例第十三條之三定有明文，因而為擔保犯麻醉藥品管理條例第十三條
之一第二項各款之罪之共同被告不利於其他共同被告之陳述（即麻醉藥品來自其他共
同被告之供述）之真實性，尤應有足以令人確信其陳述為真實之補強證據，始能據以
為論罪之依據。原判決認定上訴人有前開非法販賣安非他命予劉慧苓之犯行，係以同
時被警查獲有施用安非他命犯行之劉慧苓於第一審偵、審中不利乙○○之供述為其論
據。然查乙○○始終否認有此部分之犯行，且劉慧苓於警訊時亦未指證曾向乙○○購
買安非他命（見偵查卷第九頁，原判決理由欄戊一之(二)將劉女所言「無向他購買」，
誤載為「我有向乙○○購買」）。原審未進一步調查究竟有無其他補強證據，足以證
明劉慧苓不利乙○○之供述確與事實相符，即率為不利於乙○○之認定，難謂適法。
(二)、沒收為從刑，與主刑有從屬關係，倘主刑與從刑均已修正，經依刑法第二條第一
項但書就主刑比較結果，應適用最有利之修正前舊法時，依從刑附屬於主刑之原則，
自不得就新舊法予以割裂適用，應一律適用修正前之舊法。原判決認乙○○有前述犯
行，既適用舊法即麻醉藥品管理條例第十三條之一第二項第一款論罪，乃竟依新法即
毒品危害防制條例第十八條宣告沒收銷燬查扣之毒品，其適用法則，顯有違誤。乙○
○上訴意旨指摘此部分違背法令，尚非全無理由，應認有發回更審之原因。
二駁回部分：
(一)甲○○部分：
按刑事訴訟法第三百七十七條規定，上訴於第三審法院，非以判決違背法令為理由，
不得為之。是提起第三審上訴，應以原判決違背法令為理由，係屬法定要件。如果上
訴理由狀並未依據卷內訴訟資料，具體指摘原判決不適用何種法則或如何適用不當，
或所指摘原判決違法情事，顯與法律規定得為第三審上訴理由之違法情形，不相適合
時，均應認其上訴為違背法律上之程式，予以駁回。本件上訴人甲○○就轉讓禁藥部
分上訴意旨略稱：案發時，上訴人甲○○在台北縣土城市○○區○○路一號台丞實業
股份有限公司任運輸貨運員，未與劉慧苓見面，更未曾交付安非他命予劉女，警員搜
索上訴人之住處及工作地點及駕駛之車內，亦未查獲任何毒品，足以證明上訴人係被
故意栽贓，此有台丞實業股份有限公司課長黃慶智出具之「證言狀」可以證明等語。
惟查原判決認定上訴人甲○○有原判決事實欄二所載連續多次無償轉讓禁藥安非他命
予劉慧苓施用之犯行，係以該事實已據甲○○於第一審訊問時坦承不諱，核與劉慧苓
於偵查中所述情節相符，且劉慧苓有施用安非他命之事實，亦有檢驗報告在卷足稽，
足見甲○○之自白與事實相符，其犯行堪以認定等證據，認定甲○○所為成立藥事法
第八十三條第一項之罪，於法定刑內量處其刑。並指駁說明甲○○於原審翻異前詞，
否認犯罪，所辯為卸責飾詞，不足採信，所為論斷，均有卷存證據資料可按。查甲○
○於八十六年七、八月間縱係住宿於其服務公司之宿舍，仍不能證明其未曾外出至乙
○○住處免費提供安非他命予劉慧苓施用，且警方事後未查獲其持有安非他命，亦不
能證明其之前無前開犯行，甲○○上訴意旨執此謂其於上述期間未曾與劉慧苓見面云
云，重為事實之爭執，否認犯罪，自非適法之第三審上訴理由，其上訴為違背法律上
之程式，應予駁回。
(二)乙○○轉讓禁藥部分：
查第三審上訴書狀，應述上訴之理由，其未述者，得於提起上訴後十日內補提理
由書於原審法院，已逾上述期間，而於第三審法院未判決前仍未提出上訴理由書狀者
，第三審法院應以判決駁回之，刑事訴訟法第三百八十二條第一項、第三百九十五條
後段規定甚明。本件上訴人乙○○就其轉讓禁藥部分，不服原審判決，於八十八年五
月十四日提起上訴，並未述理由，迄今逾期已久，於本院未判決前仍未提出，依上
開規定其上訴自非合法，應予駁回。
據上論結，應依刑事訴訟法第三百九十七條、第四百零一條、第三百九十五條，判決
如主文。
中      華      民      國     九十     年      七      月    二十五    日
                              最高法院刑事第八庭
                                  審判長法官  張  信  雄
                                        法官  賴  忠  星
                                        法官  張  清  埤
                                        法官  林  永  茂
                                        法官  蕭  仰  歸
      右正本證明與原本無異
                                              書  記  官
中      華      民      國     九十     年      八      月      三      日


司法院資訊處製作；財團法人民間司法改革基金會備份。
